---
title: "Busca por CEP"
lang: pt-BR
vignette: >
  %\VignetteIndexEntry{Busca por CEP}
  %\VignetteEngine{quarto::html}
  %\VignetteEncoding{UTF-8}
---

```{r}
#| include: false
knitr::opts_chunk$set(
  collapse = TRUE,
  comment = "#>",
  eval = identical(tolower(Sys.getenv("NOT_CRAN")), "true"),
  out.width = "100%"
)

# CRAN OMP THREAD LIMIT to avoid CRAN NOTE
Sys.setenv(OMP_THREAD_LIMIT = 2)
```

```{=html}
<style>
/* Blocos R e Python lado a lado. O layout nao depende do CSS de colunas do
   Quarto, para funcionar tambem quando o pkgdown renderiza a vignette. */
div.columns.r-py { display: flex !important; gap: 1rem; align-items: flex-start; }
div.columns.r-py > div.column { flex: 1 1 0; width: auto !important; min-width: 0; }
@media (max-width: 767px) {
  div.columns.r-py { flex-direction: column; }
  div.columns.r-py > div.column { width: 100% !important; }
}
</style>
```

O {geocodebr} está disponível em R e em Python, com funções e argumentos
equivalentes. Ao longo desta vignette, cada exemplo mostra o código em R (à
esquerda) e em Python (à direita).

## Busca por CEP: de CEPs para endereços

A função `busca_por_cep()` permite fazer consultas de CEPs para encontrar os
endereços associados a cada CEP, junto com suas coordenadas geográficas. Essa
funcionalidade pode ser útil, por exemplo, para localizar registros
administrativos que contêm apenas o CEP, ou para verificar quais logradouros e
bairros estão cobertos por um determinado CEP.

A função recebe como *input* um vetor de CEPs (em Python, uma lista), com ou sem
hífen, e retorna uma tabela com os endereços encontrados em cada CEP. No exemplo
abaixo, buscamos dois CEPs existentes e um CEP inexistente (`"99999-999"`).

:::: {.columns .r-py .column-page}
::: {.column width="50%"}
```{r}
#| filename: "R"
#| message: false
#| warning: false
library(geocodebr)

# amostra de CEPs
ceps <- c("70390-025", "20071-001", "99999-999")

# busca por CEP
df_ceps <- busca_por_cep(
  cep = ceps,
  h3_res = 9,
  resultado_sf = FALSE,
  verboso = FALSE
)

head(df_ceps)
```
:::

::: {.column width="50%"}
```{.python filename="Python"}
from geocodebr import busca_por_cep

# amostra de CEPs
ceps = ["70390-025", "20071-001", "99999-999"]

# busca por CEP
df_ceps = busca_por_cep(
    cep=ceps,
    h3_res=9,
    resultado_gpd=False,
    verboso=False,
)

df_ceps.to_pandas().head()
```
:::
::::

O resultado traz as colunas `cep`, `estado`, `municipio`, `logradouro` e
`localidade` de cada endereço encontrado, além das coordenadas de latitude
(`lat`) e longitude (`lon`). Cabe destacar alguns detalhes sobre o formato do
*output*:

- **Um CEP pode retornar várias linhas.** Um mesmo CEP costuma cobrir mais de um
logradouro ou localidade, e cada combinação encontrada no CNEFE vira uma linha
do resultado. No exemplo acima, o CEP `"70390-025"` retorna três linhas, uma
para cada bloco do mesmo logradouro;
- **CEPs não encontrados são mantidos no resultado.** Os CEPs sem
correspondência no CNEFE são retornados com a coluna `cep` preenchida e todas as
demais colunas `NA`, para que o usuário possa identificar quais CEPs não foram
encontrados. Caso nenhum dos CEPs de *input* seja encontrado, a função retorna
um erro;
- **CEPs duplicados são removidos.** Antes da busca, os CEPs são padronizados e
os valores repetidos ou vazios são descartados. Por isso, o número de linhas do
resultado não guarda relação direta com o número de CEPs de *input*.

Assim como na função `geocode()`, cabe destacar aqui outros dois argumentos da
função `busca_por_cep()`:

- `h3_res`: que permite o usuário inserir uma coluna no output indicando o id
da célula H3 na resolução espacial desejada. Detalhes sobre as resoluções
disponíveis na [documentação do H3](https://h3geo.org/docs/core-library/restable/);
- `resultado_sf`: quando `TRUE`, o output é retornado como um objeto espacial de classe `sf` simple feature. Em Python, o argumento equivalente é `resultado_gpd`, que retorna um `geopandas.GeoDataFrame` (requer `pip install geocodebr[geo]`). Sem ele, o Python retorna um `pyarrow.Table`.

As coordenadas espaciais do resultado usam o sistema de referência SIRGAS2000
(EPSG 4674), padrão adotado pelo IBGE em todo o Brasil.

::: {.callout-note title="Nota"}
A função `busca_por_cep()` requer que os dados do CNEFE estejam armazenados
localmente. A primeira vez que a função é executada, ela baixa os dados do CNEFE
e salva em um cache local na sua máquina. A `busca_por_cep()` utiliza uma única
tabela do CNEFE, com cerca de 100 MB, a mesma utilizada pela
`geocode_reverso()`. Esses dados são salvos de forma persistente, logo eles são
baixados uma única vez. Mais informações sobre o cache de dados [aqui](https://ipea.github.io/geocodebr/articles/geocodebr.html#cache-de-dados).
:::
