---
title: "Cache de dados"
lang: pt-BR
vignette: >
  %\VignetteIndexEntry{Cache de dados}
  %\VignetteEngine{quarto::html}
  %\VignetteEncoding{UTF-8}
---

```{r}
#| include: false
knitr::opts_chunk$set(
  collapse = TRUE,
  comment = "#>",
  eval = identical(tolower(Sys.getenv("NOT_CRAN")), "true"),
  out.width = "100%"
)

# CRAN OMP THREAD LIMIT to avoid CRAN NOTE
Sys.setenv(OMP_THREAD_LIMIT = 2)
```

```{=html}
<style>
/* Blocos R e Python lado a lado. O layout nao depende do CSS de colunas do
   Quarto, para funcionar tambem quando o pkgdown renderiza a vignette. */
div.columns.r-py { display: flex !important; gap: 1rem; align-items: flex-start; }
div.columns.r-py > div.column { flex: 1 1 0; width: auto !important; min-width: 0; }
@media (max-width: 767px) {
  div.columns.r-py { flex-direction: column; }
  div.columns.r-py > div.column { width: 100% !important; }
}
</style>
```

O {geocodebr} está disponível em R e em Python, com funções e argumentos
equivalentes. Ao longo desta vignette, cada exemplo mostra o código em R (à
esquerda) e em Python (à direita).

## Cache de dados: baixados uma única vez

As funções `geocode()`, `geocode_reverso()` e `busca_por_cep()` usam uma versão
pré-processada e enriquecida do CNEFE, organizada em um conjunto de tabelas de
referência no formato `.parquet`. Esses dados são baixados na primeira vez que
cada função é executada e ficam salvos no *cache* do pacote, uma pasta local na
sua máquina. Como esse *cache* é persistente entre diferentes sessões, os dados
não precisam ser baixados novamente.

Cada função baixa apenas as tabelas de que precisa. A `geocode_reverso()` e a
`busca_por_cep()` utilizam uma única tabela, com cerca de 100 MB. Já a
`geocode()` baixa somente as tabelas necessárias para os campos de endereço
informados pelo usuário. Com todas as tabelas, o *cache* soma cerca de 1.2 GB.

O pacote inclui algumas funções que ajudam a gerenciar o *cache*:

- `listar_pasta_cache()` - retorna o endereço do *cache* na sua máquina, onde os
dados do CNEFE estão salvos;
- `listar_dados_cache()` - lista todos os arquivos armazenados no *cache*;
- `definir_pasta_cache()` - define uma pasta personalizada para ser usada como
*cache*. Essa configuração é persistente entre diferentes sessões;
- `deletar_pasta_cache()` - exclui a pasta de *cache*, bem como todos os
arquivos que estavam armazenados dentro dela.

## Onde os dados estão salvos

As funções `listar_pasta_cache()` e `listar_dados_cache()` permitem inspecionar
onde fica o *cache* e quais arquivos já foram baixados.

:::: {.columns .r-py .column-page}
::: {.column width="50%"}
```{r}
#| filename: "R"
#| message: false
#| warning: false
library(geocodebr)

# pasta do cache
listar_pasta_cache()

# arquivos salvos no cache
listar_dados_cache()

```
:::

::: {.column width="50%"}
```{.python filename="Python"}
from geocodebr import listar_pasta_cache, listar_dados_cache

# pasta do cache
listar_pasta_cache()

# arquivos salvos no cache
listar_dados_cache()

```
:::
::::

Por padrão, o *cache* fica na pasta de dados de usuário do sistema operacional:
no R, a pasta indicada por `tools::R_user_dir("geocodebr", which = "cache")`; no
Python, a pasta indicada por `platformdirs.user_cache_dir("geocodebr")`. Dentro
dela, os arquivos ficam numa subpasta `geocodebr_data_release_<versão>`, com o
nome da versão dos dados do CNEFE utilizada pelo pacote. O argumento
`print_tree = TRUE` da `listar_dados_cache()` exibe o conteúdo do *cache* em
formato de árvore.

## Definindo uma pasta de cache personalizada

A função `definir_pasta_cache()` permite salvar os dados numa pasta de sua
escolha, por exemplo num disco com mais espaço livre ou numa pasta de rede
compartilhada. Essa configuração é persistente, ou seja, continua valendo nas
próximas sessões. Para voltar a usar a pasta padrão do pacote, basta passar
`path = NULL`.

:::: {.columns .r-py .column-page}
::: {.column width="50%"}
```{r}
#| filename: "R"
#| eval: false
# define uma pasta personalizada
definir_pasta_cache(path = "D:/dados/geocodebr")

# retoma a pasta padrão do pacote
definir_pasta_cache(path = NULL)

```
:::

::: {.column width="50%"}
```{.python filename="Python"}
from geocodebr import definir_pasta_cache

# define uma pasta personalizada
definir_pasta_cache(path="D:/dados/geocodebr")

# retoma a pasta padrão do pacote
definir_pasta_cache(path=None)

```
:::
::::

## Baixando os dados com antecedência

Os dados são baixados automaticamente quando necessário, mas a função
`download_cnefe()` permite baixá-los com antecedência, por exemplo antes de
trabalhar sem acesso à internet. Por padrão, a função baixa `"todas"` as tabelas
de referência, mas o argumento `tabela` permite escolher apenas algumas delas.
Com `cache = FALSE`, os dados são salvos numa pasta temporária, fora do
*cache*, e serão baixados novamente a cada nova chamada.

:::: {.columns .r-py .column-page}
::: {.column width="50%"}
```{r}
#| filename: "R"
#| eval: false
# baixa todas as tabelas
download_cnefe(verboso = FALSE)

# baixa apenas algumas tabelas
download_cnefe(
  tabela = c("municipio", "municipio_cep"),
  verboso = FALSE
)

```
:::

::: {.column width="50%"}
```{.python filename="Python"}
from geocodebr import download_cnefe

# baixa todas as tabelas
download_cnefe(verboso=False)

# baixa apenas algumas tabelas
download_cnefe(
    tabela=["municipio", "municipio_cep"],
    verboso=False
)

```
:::
::::

## Apagando o cache

A função `deletar_pasta_cache()` exclui a pasta de *cache* e todos os arquivos
salvos nela. Os dados serão baixados novamente na próxima vez que uma das
funções do pacote for executada.

:::: {.columns .r-py .column-page}
::: {.column width="50%"}
```{r}
#| filename: "R"
#| eval: false
deletar_pasta_cache()

```
:::

::: {.column width="50%"}
```{.python filename="Python"}
from geocodebr import deletar_pasta_cache

deletar_pasta_cache()

```
:::
::::

::: {.callout-note title="Nota"}
Os dados do CNEFE usados pelo pacote são versionados. Quando uma nova versão do
{geocodebr} passa a usar uma nova versão dos dados, eles são baixados
novamente numa nova subpasta do *cache*, e as versões antigas salvas na mesma
pasta são apagadas automaticamente para liberar espaço em disco.
:::
