---
title: "Geocode reverso"
lang: pt-BR
vignette: >
  %\VignetteIndexEntry{Geocode reverso}
  %\VignetteEngine{quarto::html}
  %\VignetteEncoding{UTF-8}
---

```{r}
#| include: false
knitr::opts_chunk$set(
  collapse = TRUE,
  comment = "#>",
  eval = identical(tolower(Sys.getenv("NOT_CRAN")), "true"),
  out.width = "100%"
)

# CRAN OMP THREAD LIMIT to avoid CRAN NOTE
Sys.setenv(OMP_THREAD_LIMIT = 2)
```

```{=html}
<style>
/* Blocos R e Python lado a lado. O layout nao depende do CSS de colunas do
   Quarto, para funcionar tambem quando o pkgdown renderiza a vignette. */
div.columns.r-py { display: flex !important; gap: 1rem; align-items: flex-start; }
div.columns.r-py > div.column { flex: 1 1 0; width: auto !important; min-width: 0; }
@media (max-width: 767px) {
  div.columns.r-py { flex-direction: column; }
  div.columns.r-py > div.column { width: 100% !important; }
}
</style>
```

O {geocodebr} está disponível em R e em Python, com funções e argumentos
equivalentes. Ao longo desta vignette, cada exemplo mostra o código em R (à
esquerda) e em Python (à direita).

## Geolocalização reversa: de coordenadas espaciais para endereços

A função `geocode_reverso()` permite fazer geolocalização reversa, isto é,  a partir de um conjunto de coordenadas geográficas, encontrar os endereços correspondentes ou próximos. Essa funcionalidade pode ser útil, por exemplo, para identificar endereços próximos a pontos de interesse, como escolas, hospitais, ou locais de acidentes.

A função recebe como *input* um objeto espacial com geometria do tipo `POINT`
no sistema de referência SIRGAS 2000 (EPSG 4674): um objeto `sf` em R, ou um
`geopandas.GeoDataFrame` em Python (requer `pip install geocodebr[geo]`). O
resultado é uma tabela com o endereço encontrado mais próximo de cada ponto de
*input*, onde a coluna `"distancia_metros"` indica a distância entre coordenadas
originais e os endereços encontrados.

:::: {.columns .r-py .column-page}
::: {.column width="50%"}
```{r}
#| filename: "R"
#| message: false
#| warning: false
library(geocodebr)
library(sf)

# amostra de pontos espaciais
pontos <- st_as_sf(
  data.frame(
    id = 1:3,
    lon = c(-43.3523, -43.1763, -47.8825),
    lat = c(-22.8327, -22.9046, -15.7942)
  ),
  coords = c("lon", "lat"),
  crs = 4674
)

# geocode reverso
df_enderecos <- geocode_reverso(
  pontos = pontos,
  dist_max = 1000,
  verboso = FALSE
)

```
:::

::: {.column width="50%"}
```{.python filename="Python"}
import geopandas as gpd
from geocodebr import geocode_reverso

# amostra de pontos espaciais
pontos = gpd.GeoDataFrame(
    {"id": [1, 2, 3]},
    geometry=gpd.points_from_xy(
        x=[-43.3523, -43.1763, -47.8825],
        y=[-22.8327, -22.9046, -15.7942],
    ),
    crs="EPSG:4674",
)

# geocode reverso
df_enderecos = geocode_reverso(
    pontos=pontos,
    dist_max=1000,
    verboso=False
)

```
:::
::::

Assim fica o output no R como `sf`. No Python fica parecido como `GeoDataFrame`. 
```{r}
#| message: false
#| warning: false
head(df_enderecos)
```

Por padrão, a função busca pelo endereço mais próximo num raio aproximado de 1000 metros. No entanto,  o usuário pode ajustar esse valor usando o parâmetro `dist_max` para definir a distância máxima (em metros) de busca. Se um ponto de *input* não tiver nenhum endereço próximo dentro do raio de busca, o ponto não é incluído no *output*.

::: {.callout-note title="Nota"}
A função `geocode_reverso()` requer que os dados do CNEFE estejam armazenados
localmente. A primeira vez que a função é executada, ela baixa os dados do CNEFE
e salva em um cache local na sua máquina. A `geocode_reverso()` utiliza uma única
tabela do CNEFE, com cerca de 100 MB. Esses dados são salvos de forma
persistente, logo eles são baixados uma única vez. Mais informações sobre o cache de dados [aqui](https://ipea.github.io/geocodebr/articles/geocodebr.html#cache-de-dados).
:::



## Utilização em Python

A versão Python do {geocodebr} segue a mesma dinâmica de uso do pacote R, com os mesmos nomes de funções em português. As funções retornam, por padrão, um `pyarrow.Table` (convertível para `pandas` com `.to_pandas()`), ou um `geopandas.GeoDataFrame` no CRS SIRGAS 2000 (EPSG 4674) com `resultado_gpd = TRUE`:

Mais detalhes e exemplos na documentação completa da versão [Python](https://github.com/ipea/geocodebr/blob/main/python-package/README.md).


::: {.callout-note title="Nota"}
Mais detalhes e exemplos na documentação completa da versão [Python](https://github.com/ipea/geocodebr/blob/main/python-package/README.md).
:::
